【裁判字號】    97,消債更,69
【裁判日期】    980219
【裁判案由】    更生事件
【裁判全文】
臺灣臺東地方法院民事裁定            97年度消債更字第69號
聲  請  人
即 債務 人  甲○○
上列當事人聲請更生程序事件，本院裁定如下：
    主  文
債務人甲○○自中華民國九十八年二月十九日十六時起開始更生
程序。
保全處分之聲請駁回。
    理  由
一、按債務人不能清償債務或有不能清償之虞者，得依本條例所
    定更生或清算程序，清理其債務，消費者債務清理條例第3
    條定有明文。再按債務人與金融機構協商成立者，不得聲請
    更生或清算。但因不可歸責於己之事由，致履行顯有重大困
    難者，不在此限；本條例施行前，債務人依金融主管機關協
    調成立之中華民國銀行公會會員辦理消費金融案件無擔保債
    務協商機制與金融機構成立之協商，準用前項之規定；債務
    人無擔保或無優先權之債務總額未逾新臺幣一千二百萬元者
    ，於法院裁定開始清算程序或宣告破產前，得向法院聲請更
    生；法院開始更生程序之裁定，應載明其年、月、日、時，
    並即時發生效力，復為同條例第151條第5、6項，第42條第1
    項及第45條第1項所明定。
二、聲請意旨略以：聲請人有不能清償債務情事，前雖曾依金融
    主管機關協調成立之中華民國銀行公會會員辦理消費金融案
    件無擔保債務協商機制與最大債權銀行即板信商業銀行股份
    有限公司（下稱板信銀行）成立協商，約定每月應清償之金
    額為新臺幣（下同）25,420元，惟協商成立時聲請人每月薪
    資收入僅33,378元，尚需支付2名子女宋祥志、宋華翎扶養
    費每月9,509元及房貸約12,388元，以聲請人工作所得本不
    敷償還債務及家庭必要費用，顯然無法負擔原協商成立每月
    應清償之金額25,420元，是以聲請人自95年7月開始繳納，
    共繳20期後，即無力再依協商內容清償，顯屬因不可歸責於
    聲請人之事由致履行顯有重大困難，且無擔保或無優先權之
    債務總額未逾1,200萬元，復未經法院裁定開始清算程序或
    宣告破產，爰依消費者債務清理條例提出聲請等語。
三、經查：
（一）聲請人前於消費者債務清理條例施行前，依金融主管機關
      協調成立之中華民國銀行公會會員辦理消費金融案件無擔
      保債務協商機制與板信銀行成立協商，當時之無擔保債務
      總額為1,930,569元，雙方約定聲請人每月應償還款項為
      25,420元，分100期，利率6.88％，而聲請人自協商成立
      後共繳納20期等情，有聲請人提出之債權人清冊、財團法
      人聯合徵信中心當事人信用報告為證，並有板信銀行98年
      1月22 日函附之協議書、無擔保債務還款計劃表在卷可憑
      ，堪信為真實。
（二）聲請人主張其每月薪資收入為33,378元乙節，核與卷附財
      政部臺灣省南區國稅局95年度綜合所得稅各類所得資料清
      單相符，應為可採。而其主張每月應支出房貸約12,388元
      ，則據提出臺灣土地銀行存摺影本、不動產買賣契約書影
      本、臺灣土地銀行客戶往來明細查詢表等件為證，亦堪信
      屬實。至其另稱需支出子女扶養費每月9,509元，惟查聲
      請人2名子女宋祥志、宋華翎均已成年，此有戶籍謄本在
      卷可稽，難謂有受聲請人扶養之必要，故此部分主張尚難
      採認。
四、綜上，聲請人95年度每月平均數入為33,378元，96年度每月
    平均數入則為31,718元（參卷附財政部臺灣省南區國稅局96
    年度綜合所得稅各類所得資料清單），則以聲請人近2年平
    均月收入約32,548元，扣除協商應清償之金額25,420元，僅
    餘7,128元等情觀之，支付房屋貸款已有未逮，遑論支付生
    活必要費用（參照行政院主計處公告之96年度最低生活費用
    ，每人每月基本生活費為9,509元）。是聲請人主張其有不
    可歸責於己之事由，致履行前揭協商之清償方案顯有重大困
    難乙節，應可採信。此外，本件又查無聲請人有消費者債務
    清理條例第6條第3項、第8條或第46條各款所定駁回更生聲
    請之事由存在，則聲請人聲請更生，與法尚無不合，應予准
    許，爰裁定如主文第1項所示。
五、末按法院裁定開始更生程序後，對於債務人不得繼續強制執
    行程序，消債者債務清理條例第48條第2項定有明文。本件
    更生聲請業經准許，聲請人前聲請保全處分，已無必要，爰
    裁定如主文第2項所示，附此敘明。
中    華    民    國    98    年    2     月    19    日
                      民事庭  法  官  范乃中
以上為正本係照原本作成。
本件不得抗告。
本裁定已於98年2月19日16時公告。
中    華    民    國    98    年    2     月    19    日
                              書記官  涂曉蓉


司法院資訊處製作；財團法人民間司法改革基金會備份。
